臺灣臺北地方法院交通事件裁定　　　　　96年度交聲字第99號
　　原處分機關　臺北市交通事件裁決所
　　異　議　人
　　即受處分人　甲○○
上列異議人即受處分人因違反道路交通管理處罰條例案件，對於
臺北市交通事件裁決所中華民國96年1月11日所為之處分（原處
分案號：北市裁二字第裁22-ABK503987號），聲明異議，本院裁
定如下：
        主  文
異議駁回。
        理  由
一、按指示直行之指向線，用以指示車輛行駛方向，以白色箭頭
    劃設於車道上，為道路交通標誌標線號誌設置規則第188條
    第1項、第3項定有明文；汽車駕駛人，有不按遵行之方向行
    駛者，處新臺幣（下同）600元以上1,800元以下罰鍰，道路
    交通管理處罰條例第45條第1款亦有明文；汽車駕駛人駕駛
    汽車違反道路交通管理處罰條例第45條規定者，除應依該條
    所規定之罰鍰處罰外，並予記違規點數1點，道路交通管理
    處罰條例第63條第1項第1款亦定有明文。
二、本件異議人即受處分人甲○○於民國（下同）95年11月11日
    16時19分許，騎乘車牌號碼A3C-526號重型機車，沿台北市
    ○○○路145巷單行道（由東往西方向）逆向行駛（由西往
    東方向），遭警當場攔停舉發，並以異議人有不按遵行之方
    向行駛之行為，違反道路交通管理處罰條例第45條第1款規
    定之行為掣單舉發。異議人於應到案日期（95年11月26日）
    前，即95年11月24日向原處分機關提出申訴，經函請原舉發
    單位調查結果，仍認異議人有上開違規之行為，原處分機關
    乃依違反道路交通管理處罰條例第45條第1款、第63條第1項
    第1款及違反道路交通管理事件統一裁罰標準表之規定，裁
    處受處分人罰鍰900元，並記違規點數1點。
三、異議人異議意旨略以：伊確於95年11月11日16時19分許，騎
    乘車牌號碼A3C-526號重型機車行經敦化北路145巷單行道（
    由東往西方向），然其機車之方向雖為逆向（車頭朝東），
    惟並非處於行駛狀態，且其當時前方1米有違規停車之汽車
    ，不可能往前行駛；又道路交通管理處罰條例第45條之規定
    乃針對汽車，其係騎乘重型機車，應屬慢車，不應援引該條
    處罰等語。
四、經查：
（一）異議人辯稱其為警舉發當時，並非處於行駛狀態，然據異
      議人於95年11月21日向台北市交通事件裁決所提出之交通
      違規案件陳述書所載，異議人表示已在該處行進約10公尺
      之距離，即已自承有不按遵行方向行駛之行為，且異議人
      係騎乘機車，即使如異議人所言，前方有車輛違規停放而
      受阻，然機車之體積不若汽車龐大，應不致無法繼續前行
      ，是異議人所辯尚難採取。
（二）異議人復辯稱，道路交通管理處法條例第45條之規定係針
      對汽車，其所騎乘之重型機車應屬慢車，不應援引該條處
      罰，惟道路交通管理處罰條例所謂汽車，指在道路上不依
      軌道或動力架線而以原動機行駛之車輛，包括機器腳踏車
      在內，此為依據道路交通管理處罰條例第92條規定授權制
      定之道路交通安全規則第2條第1項第1款所明定。是受處
      分人所辯亦不足採。
（三）再者，交通警察掣單舉發違反道路交通管理處罰條例所列
      之違規事實，本質上為行政處分，係公務員基於職務上之
      權力，依法就特定之具體事件所為之具公法上效果之單方
      面行政行為，基於公務員為公法上行為具有公信力之原則
      ，該行政行為當可被推定為真正，其據以依法處分之事實
      認定亦為正確無誤，本此公信原則，乃立法者賦予行政機
      關制定違反道路交通事件統一裁罰基準及處理細則，以達
      其維護交通秩序、安全之行政目的，反之，若謂公務員一
      切行政行為均需預留證據以為佐證，則國家行政勢必窒礙
      難行，據此，刑事訴訟法就犯罪證據有關之規定中與屬行
      政秩序罰之交通違規裁罰本質不合部分，自不在準用之列
      ；從而，異議人就執勤員警之舉發是否有誤之事實，未能
      提出足夠之相關證據以供調查，本院經查亦無任何證據足
      資證明本件舉發內容，有何捏造事實違法取締之情事，則
      執勤員警本其維護交通秩序、安全職責所為之舉發，自應
      受到合法、正確之推定。從而，受處分人雖以前詞置辯，
      惟並未提出任何證據足資佐證，尚難認其可採，本件事證
      明確，受處分人確有上開不按遵行方向行駛之違規行為洵
      堪認定。
六、綜合上述，本件異議人騎乘上開機車，確有未依遵行方向行
    駛之違規情事，原處分機關依道路交通管理處罰條例第45條
    第1款、第63條第1項第1款、違反道路交通管理事件統一裁
    罰標準及處理細則及違反道路交通管理事件統一裁罰標準表
    之規定，裁處受處分人罰鍰900元，並記違規點數1點，核無
    違誤。本件受處分人之異議為無理由，應予駁回。
據上論斷，應依道路交通案件處理辦法第19條，裁定如主文
中　　華　　民　　國　　96　　年　　1 　　月　　31　　日
　　　　　　　　　　　交通法庭法　官　沈君玲
以上正本證明與原本無異
如不服本裁定應於送達後5日內向本院提出抗告狀
    　　　　　　　　　　　　　書記官　袁以明
中　　華　　民　　國　　96　　年　　2 　　月　　1 　　日
